【裁判字號】    98,易,131
【裁判日期】    980728
【裁判案由】    妨害公務
【裁判全文】
臺灣新竹地方法院刑事判決               98年度易字第131號
公  訴  人  臺灣新竹地方法院檢察署檢察官
被      告  甲○○
上列被告因妨害公務案件，經檢察官聲請以簡易判決處刑（97年
度偵字第6927號），本院判決如下：
    主  文
甲○○犯妨害公務執行罪，處有期徒刑伍月，如易科罰金，以新
臺幣壹仟元折算壹日。
    事  實
一、甲○○於民國97年10月10日19時許，在新竹縣新豐鄉○○街
    73巷口，駕駛車號不詳之重型機車搭載真實姓名、年籍不詳
    之男子，因甲○○未戴安全帽，遭新竹縣政府警察局竹北分
    局山崎派出所員警丙○○、乙○○攔查，盤查期間因甲○○
    散發濃厚酒味，員警欲將甲○○帶回山崎派出所，對其作酒
    精濃度測試，因甲○○要求先返回距攔查地點不遠處之住處
    上廁所，丙○○、乙○○即陪同返回甲○○位於新竹縣新豐
    鄉新豐村紅毛280 號住處，詎甲○○返家後，拒不配合員警
    執行酒測之勤務，明知員警正執行公務中，竟基於侮辱公務
    員、妨害公務之犯意，辱罵員警「白目」，並以「要開槍將
    你轟掉」脅迫言語執勤員警，妨害上開公務員依法執行酒測
    之職務，並使該真實姓名、年籍不詳之男子則趁隙駕駛上開
    重型機車離去。而經員警將甲○○帶回新竹縣政府警察局竹
    北分局山崎派出所處理，甲○○仍接續以「龜兒子」、「你
    的錢都是A 來的」等語辱罵員警。
二、案經新竹縣政府警察局竹北分局報告臺灣新竹地方法院檢察
    署檢察官偵查起訴。
    理  由
一、訊據被告固不否認有於97年10月10日19時許，在位於新竹縣
    新豐鄉新豐村紅毛280 號住處，罵執勤員警「白目」，並於
    員警將甲○○帶回新竹縣政府警察局竹北分局山崎派出所處
    理之際，於派出所內以「龜兒子」、「你的錢都是A 來的」
    等語辱罵員警，坦承有侮辱公務員之犯行等情不諱，惟矢口
    否認有何妨害公務等犯行，辯稱：當時並未對員警說「要開
    槍將你轟掉」，那些話是員警自己說的云云。經查：
（一）被告甲○○於民國97年10月10日19時許，在新竹縣新豐鄉
      ○○街73巷口，為新竹縣政府警察局竹北分局山崎派出所
      員警丙○○、乙○○攔查，而且被告承認當天有喝酒，身
      旁也有一部機車，警察也有告知因為喝酒駕車又未帶安全
      帽，要帶被告回去酒測，但經被告要求先返回被告新竹縣
      新豐鄉新豐村紅毛280 號住處，被告承認在住處有對警察
      罵「白目」，之後跟警察回山崎派出所也有罵警察「龜兒
      子」、「你的錢都是A 來的」等事實，業據證人乙○○、
      丙○○於偵訊中、審理中證述明確，且為被告不爭執（見
      本院98年度審易字第120 號卷第19頁不爭執事項），上開
      事實應足認定之。
（二）至被告甲○○辯稱並未對員警說「要開槍將你轟掉」云云
      ，然證人乙○○於審理中證述：「（問：97年10月10日
      下午7 時是否有在新竹縣新豐鄉○○街73巷口查獲被告？
      ）證人答：是的。當時我跟丙○○警員同一巡邏勤務，當
      時我們從建興路跟仁愛路口的紅綠燈，我們由西向東行駛
      ，被告是從由東向西闖紅燈且未戴安全帽從建興路左轉至
      仁愛路，我們看到就從後面追趕他，在仁愛路路上攔阻到
      被告，被告被我們攔阻以後，他說他肚子痛，他要上大號
      ，我們就基於人情事理，就由被告自己走路，我們走路跟
      隨被告，讓被告回新竹縣新豐鄉○○街建興路一段201 巷
      的住處上廁所，他上完廁所，因為他身上有酒味，所以我
      們請他到新竹縣政府警察局竹北分局山崎派出所作酒測，
      他不肯，我們就請李怡德、賴治鈺、吳雪綿、汪建璋過來
      支援拿酒測器過來，被告一直不配合，他就指著我們同仁
      說『你們很白目』、『要開槍將你彈掉』（台語）等話，
      我們同仁仍以和緩的口氣請他回警局協助進行酒測，被告
      還是不遵守，後來我們就強制被告帶回警局，他就說『你
      們是龜兒子』、『你們的錢都是A 來的』（台語）。」等
      語（見本院98年7 月16日審判筆錄第3 頁）；證人丙○○審理中證述：「（問：在97年10月10日下午7 時你有無
      在新竹縣新豐鄉○○街73巷口查獲被告？）證人答：有。
      我跟乙○○在路上巡邏，看到被告騎機車載另一男子並沒
      有戴安全帽，我們在後面跟著被告，在新竹縣新豐鄉○○
      街73巷口攔阻被告，我們攔阻被告就是要告發被告，在被
      告的身上有聞到酒味，我們問被告有無喝酒，被告不回答
      ，我們就請員警支援帶酒測器到現場，後來被告說他肚子
      痛，他要拉肚子，他說他家在附近，我們就給他方便讓他
      回加上廁所，因為它上完廁所，我們支援的賴治鈺、李怡
      德也到現場，我們要提供酒測器給被告進行酒測，被告拒
      絕，說這是他家他不願意作酒測，我們就說他在他家作酒
      測，就不用回警局作酒測，他說『在我家做的不算，在警
      局做的才算』，我們就要帶被告回去警局作酒測，當我們
      要帶被告回警局時，被告拒絕跟我們回警局，就在現場一
      直跟我們盧，我說『你既然有喝酒，酒測也不一定會超過
      酒測值，請你跟我們配合』，被告還是不願意配合，被告
      還說『不然你要怎樣』、『拿槍給你開』（台語，意思就
      是要拿槍射擊員警），我們就問他說這句話是何意，他說
      『沒有說什麼，這是你們講的』，後來我們拉扯了一段時
      間，被告就跟我們一起回警局，回到警局要做酒測時，被
      告又拒絕酒測，後來因為當初在查獲時的被告所騎乘的機
      車被他的友人騎走了，所以我們沒有車號可以開單。我所
      知道的情形就是如此。」、「（問：請你說明當初被告說
      『要拿槍開你』是在什麼狀況下所說的？）證人答：當初
      是被告上完廁所後，我們支援的員警拿酒測器到現場，我
      們要給被告作酒測，被告不願作酒測，要去派出所才作酒
      測，我們就跟他說在被告家作酒測跟在派出所做酒測是一
      樣的，不如在家中做酒測，比較省時間。被告一直不肯配
      合做酒測，我問他『你現在想要怎樣？』，被告回說『沒
      怎樣，不然你要怎樣』，然後他就對著我說『要拿槍開我
      』（台語）。」、「（問：當時被告的精神狀況是否正常
      ？）證人答：他的精神狀況是正常的，可以跟我們對答。
      」等語（見本院98年7 月16日審判筆錄第6-7 頁），互核
      證人乙○○及丙○○證言得見，證人二人對於整個執行勤
      務之經過、細節證述大致相符，且證人丙○○證述被告口
      出辱罵、脅迫言語之緣由、經過情節並無凸兀之處，與常
      情並不相違；再者，證人二人為執法人員且與被告並無仇
      怨，應無刻意為不利被告證述之理，二人證述應足採信，
      被告所為辯解，顯為事後諉卸刑責之詞，不足採信。本件
      事證明確，被告犯行洵堪認定，應依法論科。
二、按刑法第135 條第1 項之妨害公務罪，以行為人對於公務員
    依法執行職務時，施以強暴、脅迫，即屬當之；所稱「強暴
    」，係指一切有形力即物理力之行使而言，不問其係對人或
    對物為之均包括在內；所稱「脅迫」，則指以侵害生命、身
    體、自由、名譽、財物之不法為目的之意思，通知對方足使
    其生恐怖之心之一切行為而言（最高法院82年度台上字第60
    8 號判決意旨參照）。是被告於員警依法執行取締被告酒駕
    勤務時，出言恫赫該員警稱：「要開槍將你轟掉」等語，顯
    係以侵害員警生命、身體為目的而以斯旨通知對方，且觀其
    恫赫內容，客觀上確足使一般人生恐怖之心，自屬刑法第13
    5 條第1 項之對執行職務之公務員之脅迫行為。核被告甲○○所為，係犯刑法第135 條第1 項之妨害公務執行罪及同法
    第140 條第1 項之侮辱公務員罪。被告係一行為同時觸犯上
    開二罪，屬想像競合犯，應依刑法第55條之規定，從較重之
    妨害公務執行罪處斷。爰審酌被告於警員依法執行職務時，
    以不堪字眼辱罵，並口頭施強暴妨礙警員勤務之執行，所為
    已造成警員執勤時人身之安全威脅，並損及公務員執行職務
    之尊嚴，犯後僅坦承部分犯行，暨被告之犯罪動機、目的、
    手段等一切情狀，量處如主文所示之刑，並諭知易科罰金之
    折算標準，以資懲儆。至公訴人具體求刑6 月，然本院認審
    酌被告犯後坦承部分犯行，及本件犯行手段等一切因素，認
    以有期徒刑5 月，足達懲罰之目的，附此敘明。
據上論斷，應依刑事訴訟法第299 條第1 項前段，刑法第135 條
第1 項、第140 條第1 項、第55條、第41條第1 項前段，刑法施
行法第1 條之1 第1 項、第2 項前段，判決如主文。
本案經檢察官黃秋婷到庭執行職務。
中    華    民    國    98    年    7     月    28    日
                        刑事第二庭  法  官  李毓華
以上正本證明與原本無異。
如不服本判決應於收受本判決後10日內向本院提出上訴書狀，上
訴書狀應敘述具體理由。上訴書狀未敘述上訴理由者，應於上訴
期間屆滿後20日內補提理由書狀於本院 (均須按他造當事人之人
數附繕本 )「切勿逕送上級法院」。
中    華    民    國    98    年    7     月    28    日
                                    書記官  陳美利
附錄本案論罪科刑法條：
中華民國刑法第135條
對於公務員依法執行職務時，施強暴脅迫者，處3 年以下有期徒
刑、拘役或300 元以下罰金。
意圖使公務員執行一定之職務或妨害其依法執行一定之職務或使
公務員辭職，而施強暴脅迫者，亦同。
犯前二項之罪，因而致公務員於死者，處無期徒刑或7 年以上有
期徒刑；致重傷者，處3 年以上、10年以下有期徒刑。
中華民國刑法第140條
於公務員依法執行職務時，當場侮辱，或對於其依法執行之職務
公然侮辱者，處6 月以下有期徒刑、拘役或1 百元以下罰金。
對於公署公然侮辱者亦同。


司法院資訊處製作；財團法人民間司法改革基金會備份。
